臺灣橋頭地方法院民事判決　　　　　　　110年度重訴字第1號
原　　　告　鄧閔儀（原姓名：鄧永玲）　　


訴訟代理人　單文程律師
　　　　　　黃子浩律師
被　　　告　鄺仁杰　
訴訟代理人　許照生律師
上列當事人間請求損害賠償事件，由刑事庭移送前來（108年度
附民字第131號），本院於民國111年1月17日言詞辯論終結，判
決如下：
    主      文
被告應給付原告新台幣捌拾萬元，及自民國一０八年六月二十五
日起至清償日止，按年息百分之五計算之利息。
原告其餘之訴駁回。
本判決第一項於原告供擔保新台幣參拾萬元後，得假執行；但被
告如以新台幣捌拾萬元為原告預供擔保，得免為假執行。
原告其餘假執行之聲請駁回。
    事實及理由
一、原告主張：被告與原告前為男女朋友關係，原告因而產下女
    童（民國104年11月生，下稱鄧童），原告僅有鄧童一女，
    對鄧童愛護有加，與鄧童為民法第1114條第1款規定互負扶
    養義務之人。被告於108年1月20日中午1時許，駕駛車號000
    -0000號自用小客車前往原告住處，受託接走鄧童加以短暫
    看顧。被告於下午3時許，在高雄市○○區○○○路000號之
    上豐加油站附設洗車區旁之自助整理區內整理車輛內裝時，
    客觀上能預見空氣噴槍之高壓氣體氣流壓力及風力強大，朝
    口腔噴擊可能導致幼童氣腫、臟器受壓迫功能受損及發生死
    亡結果，且依當時客觀情狀無不能預見情事，竟基於傷害故
    意，持之伸入鄧童口腔內噴擊，致鄧童因高壓氣體受有頭、
    頸、胸及腹部氣腫、頸部血管遭皮下氣腫壓迫、肺臟內部破
    裂出血、腸繫膜氣腫明顯充氣及心臟內氣體栓塞等傷害。被
    告於下午3時17分許，見鄧童狀況有異，將其抱起搖晃，又
    將其抱下車後，發現其無反應，即將其抱上車，將其送抵高
    雄榮民總醫院進行急救，惟其仍因上開傷害致死亡結果。原
    告目前年薪僅700,000元，平均每月薪資約50,000餘元，扣
    除高雄市基本消費約2至3萬元，所剩不多，實難認原告屆法
    定退休年齡時，仍有足夠財產維持生活。原告將來得向鄧童
    請求給付扶養費用之年限應自法定退休年齡65歲，對照高雄
    市106年度女性平均餘命為20.78年，再以高雄市106年度平
    均每人月消費支出21,597元，採用霍夫曼式計算法扣除中間
    利息，計算原告得向鄧童請求給付扶養費用共計3,675,223
    元【（21,597元×12月÷1,000,000×14,116,070）＋｛21,
    597元×12月×0.13年÷1,000,000×（14,616,070－14,116
    ,070）｝＝3,675,223元，小數點以下四捨五入】）。父母
    免支出被害人死亡後之扶養費部分，不能認為係父母受有利
    益而減輕加害人之賠償責任，故被告不得主張減輕扶養費賠
    償金額，否則難認無背離一般社會通念及人民感情。又原告
    於刑事案件偵查中取得監視錄影晝面，發現事實與被告所辯
    完全不符，且案發後，原告處於哀傷狀態，友人為幫助原告
    早日走出傷痛，邀請原告參加慶祝活動，被告不解其背後緣
    由，僅看圖說故事，難道要原告一輩子活在痛苦憂傷之情緒
    中，況被告不僅未完全付清鄧童之喪葬費，迄今亦未給付原
    告任何賠償，甚至於刑事開庭中以原告受有刑事補償金為由
    ，要求法院給予減刑機會，其態度可議。原告前長期飽受婦
    科疾病所苦，經多年治療終於生下鄧童，如今頓失愛女，精
    神上受有痛苦難以筆墨形容，並罹患重度重鬱症，佐以被告
    工作經歷不俗，收入頗豐，得請求被告賠償4,000,000元慰
    撫金。兩項金額共計7,675,223元。爰依民法第184條第1項
    前段、第192條第2項、第18條第2項、第194條規定，提起
    本件訴訟等語。並聲明：㈠被告應給付原告7,675,223元及
    法定利息。㈡願供擔保，請准宣告假執行。
二、被告則以：原告為房屋仲介，有穩定收入來源，亦無其他直
    系血親卑親屬及配偶須扶養，且原告目前僅約40歲，屆法定
    退休年齡65歲，仍有25年，於此期間應可靠穩定收入累積不
    少財產，於65歲後雖已退休而無穩定收入，仍可倚靠先前累
    積之財產生活，無不能維持生活情事，原告請求賠償扶養費
    應無理由。縱使原告退休後無法依自身財產維持生活，鄧童
    如未發生系爭事故繼續生存時，其本人亦須支出必要消費，
    是鄧童勞動可能期間薪資所得自不可能全數充作原告之扶養
    費用。因鄧童發生系爭事故尚未成年而無相關收入可供參照
    ，如以我國基本工資每月23,800元計算，扣除鄧童如繼續生
    存必要之消費支出21,597元，鄧童每月僅能提出2,203元（
    23,800元－21,597元＝2,203元）。從而，倘鄧童繼續生存
    時，原告退休後每月之支出均須全權由鄧童負擔扶養義務而
    不能維持自己生活，自有減輕扶養義務之必要。又被告為鄧
    童生父且對其有撫育事實，鄧童如繼續生存，對被告仍負扶
    養義務。倘鄧童未發生系爭事故繼續生存時，兩造退休後每
    月支出均須由鄧童負擔，將使鄧童因負擔扶養義務而不能維
    持自己生活，自亦有減輕扶養義務之必要，故原告之計算基
    礎並不合理。原告於事發後稱事發當天有工作在身，遂將鄧
    童託由被告照顧，事發後半年原告陸績與友人參加派對及出
    遊活動並展開新生活，原告請求慰撫金4,000,000元明顯過
    高而不合理。原告已請領犯罪被害補償金部分應扣除等語置
    辯。並聲明：㈠原告之訴及假執行之聲請均駁回。㈡如受不
    利判決，願供擔保，請准宣告免為假執行。
三、兩造不爭執事項（見110年度重訴字第1號卷，下稱重訴卷，
    第110頁）：
  ㈠兩造前為男女朋友關係，原告生有未成年子女鄧童。
  ㈡鄧童於民國108年1月20日下午3時許，在高雄市○○區○○
    ○路000號上豐加油站洗車自助整理區內發生事故，經送醫
    不治死亡。
  ㈢被告經本院刑事庭以108年度矚易字第1號刑事判決，認定犯
    過失致人於死罪，處有期徒刑1年10月，經檢察官、被告其
    起上訴後，臺灣高等法院高雄分院以109年度矚上易字第1號
    刑事判決改判故意對兒童犯傷害致人於死罪，處有期徒刑10
    年，被告提起上訴，最高法院以110年度台上字第5537號刑
    事判決駁回上訴確定。
  ㈣原告申請犯罪被害人補償金，經臺灣橋頭地方檢察署以108
    年度補審字第26號准許21萬4,900元，其中1萬4,900元係殯
    葬費之補償，其餘20萬元係精神慰撫金。
  ㈤原告學歷為專科肄業，100年至104年11月擔任永慶民生店業
    務經理、105年2月迄今擔任住商亞灣店專案經理，年薪約
    700,000元，108年度受領給付總額為267,551元，名下有汽
    車。
  ㈥被告學歷為高中畢業，曾任汽車銷售業務、房屋仲介，平均
    月薪約50,000元，108年度受領給付總額為886,925元，名下
    無財產。
  ㈦原告之附帶民事起訴狀繕本於108年6月24日送達被告。
四、本件爭點（見重訴卷第111頁）：
  ㈠被告是否應否負侵權行為損害賠償責任？
  ㈡原告請求被告給付喪失之扶養費利益金額3,675,223元，有
    無理由？
  ㈢原告請求被告給付精神慰撫金4,000,000元，有無理由？
五、本院得心證之理由：
  ㈠按因故意或過失，不法侵害他人之權利者，負損害賠償責任
    ，民法第184條第1項前段定有明文。查被告有故意傷害鄧童
    致死之事實，業經上開刑事確定判決認定屬實（見重訴卷第
    99頁），為被告所不爭執（見重訴卷第112頁），是被告應
    負損害賠償責任，堪以認定。
  ㈡按直系血親尊親屬受扶養之權利，應受不能維持生活之限制
    ，此觀民法第1117條規定自明。直系血親尊親屬，依民法第
    1117條規定，如能以自己財產維持生活者，自無受扶養之權
    利。易言之，直系血親尊親屬受扶養之權利，仍應受不能維
    持生活之限制（最高法院96年度台上字第2823號判決參照）
    。所謂不能維持生活，係指不能以自己之財產維持生活而言
    。又受扶養權利人請求將來受扶養者，應以事實審言詞辯論
    終結時之財產狀況及該財產日後可能消減之情事，推認其得
    請求受扶養時之財力能否維持生活（最高法院108年度台上
    字第653號判決參照）。查原告現為40歲，學歷為專科肄業
    ，從事房仲業，自陳年薪約700,000元，仍持續工作中等語
    （見重訴卷第25頁），足認原告迄至65歲前，仍有體力從事
    勞動工作而有收入、累積財產，尚難認屆時處不能維持生活
    之狀況，原告主張可認定屆時需人扶養云云（見重訴卷第69
    頁），委無可採。
  ㈢按不法侵害他人致死者，被害人之父、母、子、女及配偶，
    雖非財產上之損害，亦得請求賠償相當之金額，民法第194
    條定有明文。又慰撫金非不可斟酌雙方身分資力與加害程度
    ，及其他各種情形核定相當之數額（最高法院104年度台上
    字第136號判決參照）。法院於核定其數額時，除應斟酌雙
    方身分資力與加害程度及其他各種情形外，尚須考量被害人
    所遭受之痛苦情況（最高法院104年度台上字第2004號判決
    參照）。爰審酌原告為70年次成年女子，學歷為專科肄業，
    ，從事房仲業，108年度受領給付總額為267,551元，名下有
    汽車，其患有婦科疾病，生下之摯愛幼女卻於3歲遭被告傷
    害致死，原告因此罹患重度憂鬱症；及被告為58年次成年男
    子，學歷為高中畢業，從事房仲業，自陳月收入約50,000元
    ，108年度受領給付總額為886,925元，受有期徒刑10年確定
    即將執行等情，為兩造陳述在卷（見109年度審重訴字第139
    號卷，下稱審重訴卷，第85頁），復有希望心靈診所精神科
    109年11月24日診斷證明書、健新醫院婦產科110年12月3日
    診斷證明書、稅務電子閘門財產所得調件明細可考（見審重
    訴卷第177頁、重訴卷第91頁），認原告得請求非財產上之
    損害賠償以100萬元為適當，逾此部分不應准許。被告以原
    告於事發後在網路上出遊照片、購車置產置辯云云（見審重
    訴卷第111頁、重訴卷第93至97頁），不足採為有利於被告
    之論據。
  ㈣末按國家於支付犯罪被害補償金後，於補償金額範圍內，對
    犯罪行為人或依法應負賠償責任之人有求償權，犯罪被害人
    保護法第12條第1項定有明文。犯罪被害人補償制度，在於
    補民事侵權行為制度之不足，國家之支付補償，乃基於社會
    安全之考量，使犯罪被害人能先獲得救濟，國家支付補償金
    後，於補償金額範圍內，對犯罪行為人或依法應負賠償責任
    之人有求償權，此項求償權之本質，源於被害人之損害賠償
    請求權，國家支付補償金後，原歸屬於被害人之損害賠償請
    求權即因法律規定而移轉予國家，發生債權法定移轉之效力
    ，被害人就該補償金額對犯罪行為人或依法應負賠償負責之
    人已無債權存在，自不得再為請求而應予扣除。查原告就精
    神慰撫金部分，依法受領犯罪被害人補償金20萬元乙情，有
    臺灣橋頭地方檢察署110年9月8日橋檢信玄容109求償4字第
    1109030867號函所附108年度補審字第26號犯罪被害人補償
    審議委員會決定書可憑（見重訴卷第73至84頁），應予扣除
    ，是原告尚得請求被告給付精神慰撫金80萬元（精神慰撫金
    100萬元－犯罪被害人補償20萬元＝80萬元）。
  ㈤末查原告之刑事附帶民事起訴狀繕本於108年6月24日送達被
    告（見附民卷第21頁）。從而，原告依侵權行為之法律關係
    ，請求被告給付80萬元（精神慰撫金100萬元－犯罪被害人
    補償20萬元＝80萬元），及自108年6月25日起至清償日止，
    按週年利率5%計算之利息，為有理由，應予准許。逾此部分
    之請求，為無理由，應予駁回。
六、原告陳明願供擔保聲請宣告准予假執行，經核均無不合，爰
    酌定相當之擔保金額准許之。並就被告部分宣告如預供擔保
    得免為假執行。原告敗訴部分，假執行之聲請已失所附麗，
    應予駁回。
七、本件事證已臻明確，兩造其餘陳述均與本件判斷結果無影響
    ，不再逐一論述，附此敘明。
八、據上論結，本件原告之訴為一部有理由、一部無理由，依民
    事訴訟法第79條、第390條第2項、第392條第2項，判決如主
    文。
中    華    民    國   111    年    1     月    24    日
                  民事第三庭  法  官  李俊霖
以上正本係照原本作成。
如對本判決上訴，須於判決送達後20日內向本院提出上訴狀。如
委任律師提起上訴者，應一併繳納上訴審裁判費。
中    華    民    國   111    年    1     月    24    日
                              書記官  黃莉君